台灣台中地方法院刑事判決　　　　　　　　　　　　九十一年度訴字第一九八一號
　　公　訴　人　台灣台中地方法院檢察署檢察官
　　被　　　告　丙○○
　　選任辯護人　武燕琳
右列被告因詐欺案件，經檢察官提起公訴（九十年度偵字第二一七八六號），本院判
決如左：
    主      文
丙○○無罪。
    理      由
一、公訴意旨如附件起訴書所載。
二、公訴人認為被告觸犯刑法第三十條第一項前段、第三百四十條之幫助常業詐欺罪
    ，係以被告丙○○業已坦承其犯行而與被害人乙○○及證人高玉金於警訊敘述情
    節相符，並有高玉金帳戶存摺影本與台灣大哥大股份有限公司00000000
    00號行動電話用戶資料影本附卷可稽，為其依據。
三、被告丙○○於本院審理時否認有幫助常業詐欺之犯行，辯解稱其因任職公司在民
    國九十年三月二十六日解散，看報紙找工作，正好看見臺南地區中華日報刊有代
    辦申請消費貸款之廣告，經聯繫後前往臺南市○○路四十八巷二十七號，依該公
    司服務人員指示提供以前的在職證明、扣繳憑單、身分證影本及世華銀行台南市
    ○○路分行的存摺、印章、提款卡，即回家等候消息。約一、二日後被告接獲一
    名女子的電話，始知前開登廣告之臺南市公司行號將被告之申請資料轉往臺中，
    該名女子表示為辦理貸款手續，被告須親自前往臺中，被告即親自前往臺中市圓
    頂茶坊，在圓頂茶坊與一名綽號「阿將」之男子與一名女子碰面，該女子表示依
    被告之資料可申請約四十萬元之信用貸款，被告表示償還四十萬元的能力不足，
    只要借十二萬元，該名女子即表示借貸十二萬元尚須補正某些手續，須花費數日
    ，被告即表示無法等候，希望能拿回已交付的資料，該女子又稱被告所有的資料
    均已交付給銀行人員，當時已超過三點半，無法立刻交還被告，要求被告留宿臺
    中一夜，翌日再拿。被告依言留宿臺中，翌日再與該名女子與「阿將」會面時，
    該女子又稱不能聯絡上該名銀行人員，後得知被告並無行動電話，即稱電話公司
    現正舉辦「辦門號送現金」的促銷活動，說每辦一支送一千元現金，當時適逢各
    家民營業者激烈競爭，被告亦因身上現金不足返回臺南，雖曾問該名女子辦理這
    麼多門號會不會被拿去做違法的事，該名女子答稱「不會」，並稱「最多只是電
    話費沒有繳被停話而已」，被告不疑有他，應允辦理十七支行動電話門號，扣掉
    手機的錢，即取得一萬三千六百元及手機一支。至於被告個人資料，該名女子一
    再允諾將會寄回被告設在臺南的住所地。詎被告返回臺南後，久候無消息，再打
    電話向臺南、臺中查詢，即無人接聽。被告心想反正自已的存簿沒有錢，就未積
    極追究。詎料九十年十月份接獲臺中市警察局第三分局通知，方知自己的資料可
    能被騙去供違法之用，始急忙停用自己名義申辦之十七支行動電話門號及銀行帳
    戶。
四、按犯罪事實應依證據認定之，無證據不得推定其犯罪事實，刑事訴訟法第一百五
    十四條定有明文。公訴人雖謂被告丙○○於偵查中業已坦承其犯行，惟查被告於
    偵查中應只是陳述上開事實發生之始末，並未供稱其知悉他人犯罪而其幫助他人
    犯罪，而查本案係從李佳琪（檢察官另行通緝）所組詐欺集團使用之高玉金帳戶
    內，查獲曾轉出八千元支付以被告丙○○名義申請之0000000000號行
    動電話費用，而查獲被告。然查幫助犯須對正犯之犯罪構成要件有認識，出於幫
    助他人犯罪之故意，並施以犯罪構成要件以外之行為者，始能成立。縱依刑法第
    十三條第二項「行為人對於構成犯罪之事實，預見其發生而其發生並不違背其本
    意者，以故意論。」之規定，可認幫助犯幫助之故意，亦可出於未必故意，然幫
    助犯之成立，仍須「預見犯罪事實之發生，而其發生並無違背其本意。」，是幫
    助犯成立之要件，除須有幫助行為外，須行為人有幫助之故意，而其故意內涵，
    除須行為人對其所實施幫助行為有違法性之認識或有認識之可能外，尚須對於正
    犯所實施犯罪行為有具體之認識或有認識之可能性，亦即從犯對於正犯所實施之
    全部犯罪構成要件該當性之事實應有所認識或有認識之可能性。本案被告丙○○
    雖提供自己身分證影本及帳戶等資料，惟此係為辦理消費貸款之用，並無取得任
    何報酬或對價；其辦理十七支行動電話門號，亦是因為相信有「辦門號送現金」
    的活動，所取得現金一萬三千六百元及行動電話，依其主觀認識即是參加促銷活
    動所獲贈之獎項，被告提供資料、辦理行動電話之行為，要與一般為圖謀利益，
    刻意出售自己存款帳戶與陌生人，供他人用以詐欺取財或恐嚇取財令被害人將受
    詐欺或恐嚇之金錢匯入帳戶，而後由他人將款取走的情形，截然不同。顯然被告
    無法預見所提供之資料及所申請之行動電話門號，可被用以從事財產犯罪及掩飾
    身分逃避追緝之用，自無從以詐欺罪相繩。且查，被告提供資料僅係供「阿將」
    與不詳姓名女子辦理行動電話門號使用，而李佳琪所組之詐欺集團，係以以夾報
    刊登「萬泰國際商銀年終優惠信貸專案」廣告之方式，向不特定人詐取保證金，
    難謂被告提供資料供「阿將」與不詳姓名女子辦理行動電話門號使用與上開詐欺
    行為有何關聯，更難謂被告有何幫助之行為。至於李佳琪犯罪集團曾將受詐欺人
    所交付之款項中之八千元，用以支付被告所申請使用之行動電話費用，此係該犯
    罪集團處分贓物之行為，仍難認為被告之行為對該犯罪集團之詐欺行為有何幫助
    。
五、綜上所述，本院認為本件並無積極之證據可證明被告犯罪，應諭知被告無罪。
據上論斷，應依刑事訴訟法第三百零一條第一項，判決如主文。
中      華      民      國      九十一      年    十    月    十八      日
                                    法  官       李添興
右正本證明與原本無異。
如不服本判決，應於判決送達後十日內向本院提出上訴狀，上訴於臺灣高等法院臺中
分院( 須附繕本 )。
                                    書記官
中      華     民      國      九十一      年    十    月    十八      日
附件
臺灣臺中地方法院檢察署檢察官起訴書              九十年度偵字第二一七八六號
    被      告  丙○○  男四十三歲（民國○○○年○月○○○日生）嘉義縣人
                        住台南縣永康市○○里○○○路十三號
                        身分證統一編號：Ｚ000000000號
右被告因詐欺案件，已經偵查終結，認為應該提起公訴，茲將犯罪事實及證據並所犯
法條分敘如左：
        犯罪事實
一、丙○○閱讀中華日報刊登消費貸款分類廣告，因為缺錢而打電話洽辦貸款，相約
    於民國︵下同︶九十年三月二十六日，至台中市○○路○段圓頂茶坊，與自稱「
    阿將」的男子及一位不詳姓名女子，洽談貸款不成。「阿將」與該女子稱如幫忙
    辦理申請行動電話門號即送現金，每支門號新台幣︵下同︶一千元。丙○○主觀
    上預見所申請行動電話門號係「阿將」與該女子用以從事財產犯罪及掩飾身份逃
    避追緝之用，竟貪圖金錢，基於幫助犯罪之未必故意，予以同意，提供身份證及
    所有世華銀行中華路分行的存摺，任由「阿將」與該女子以丙○○名義申請台灣
    大哥大、和信、東信、遠傳公司之行動電話門號共十七支，並使用丙○○存摺，
    而收取一萬三千六百元及手機一支。嗣後李佳琪（原名李芝美，另行通緝）所組
    詐欺集團，於九十年八月二十日、二十一日，以夾報刊登「萬泰國際商銀年終優
    惠信貸專案」廣告，向不特定人詐取保證金，使不知情之被害人乙○○匯款三筆
    共新台幣︵下同︶四萬八千四百元，致不知情之高玉金（已由本署以九十年度偵
    字第一七○三八號不起訴處分）所有台中旱溪郵局00000000000000號帳戶內，再
    以提款卡提領花用，案經乙○○向台北縣警察局土城分局報案，轉由台中市警察
    局第三分局調查，發現詐欺集團使用之高玉金帳戶於九十年八月三十一日跨行轉
    出八千元，係用以支付前述丙○○申請之0000000000號行動電話費用。因而查獲
    。
二、案經台中市警察局第三分局報告偵辦。
        證據並所犯法條
一、右揭事實業據被告丙○○於警訊、偵查坦承不諱。核與乙○○、高玉金於警訊敘
    述情節相符，並有高玉金帳戶存摺影本、台灣大哥大股份有限公司0000000000號
    行動電話用戶資料影本附卷可稽。事證明確，被告罪嫌堪予認定。
二、核被告丙○○所為係犯刑法第三十條第一項前段、第三百四十條之幫助常業詐欺
    之罪嫌。
三、依刑事訴訟法第二百五十一條第一項提起公訴。
        此致
台灣台中地方法院
中      華      民      國    九十一    年      八      月     十二     日
                                         檢察官      甲○○
中      華      民      國    九十一    年      八      月     十五     日
右正本證明與原本無異                     書記官      李珊慧
附錄本案所犯法條全文：
中華民國刑法第三十條第一項前段：
(從犯及其處罰)
幫助他人犯罪者，為從犯。
中華民國刑法第三百四十條：
以犯第三百三十九條之罪為常業者，處一年以上七年以下有期徒刑，得併科五萬元以
下罰金。
